【裁判字號】    89,訴,501
【裁判日期】    890728
【裁判案由】    商業會計法等
【裁判全文】
臺灣高雄地方法院刑事判決                          八十九年度訴字第五一號
    公  訴  人  臺灣高雄地方法院檢察署檢察官
    被      告  戊○○
右列被告因商業會計法等案件，經檢察官提起公訴（八十九年度偵字第一九九二號）
，本院判決如左：
    主  文
戊○○無罪。
    理  由
一、公訴意旨略以：被告戊○○係設址於高雄市前金區○○○路九十八號一樓宏大小
    吃店之負責人，為從事業務之商業負責人，負有據實製作薪資所得扣繳暨免扣繳
    憑單及登載營利事業所得稅結算申報書之義務，並為納稅義務人，其明知丁○○
    於民國（下同）八十六年間，只在該餐廳任職一個月，共計支薪新台幣（下同）
    二萬元，竟於其應製作之八十六年度營利事業所得稅結算申報書及性質屬於會計
    憑證之薪資所得扣繳憑單上，登載丁○○於八十六年度曾支薪二萬六千元之不實
    事項，復於八十七年間（起訴書誤載為八十六年間），持前開薪資所得扣繳憑單
    及營利事業所得稅結算申報書，向財政部高雄市國稅局鹽埕稽徵所行使，申報宏
    大小吃店八十六年度營利事業所得稅，藉此不正之方法逃漏營利事業所得稅，共
    計逃漏稅捐六千元，足以生損害於丁○○及該管稅捐機關核稅及處理賊稅事務之
    正確性，因認被告涉有商業會計法第七十一條第一款、稅捐稽徵法第四十一條逃
    漏稅捐罪及刑法第二百十六條、第二百十五條之行使業務上登載不實之被書罪嫌
    等語。
二、按犯罪事實應依證據認定之，無證據不得推定其犯罪事實；不能證明被告犯罪或
    其行為不罰者，應諭知無罪之判決，刑事訴訟法第一百五十四條、第三百零一條
    第一項分別定有明文。所謂認定犯罪事實之證據，係指足以認定被告確有犯罪行
    為之積極證據而言，該項證據自須適合於被告犯罪事實之認定，始得採為斷罪資
    料；又事實之認定，應憑證據，如未能發現相當證據，或證據不足以證明，自不
    能以推測或擬制之方法，以為裁判基礎（最高法院二十九年台上字第三一０五號
    、四十年台上字第八六號判例參照）。次按稅捐稽徵法第四十一條結果犯，無處
    罰未遂犯之規定，必納稅義務人使用欺罔之手段為漏稅捐之方法，並因而造成逃
    漏稅捐之結果，始屬相當（最高法院七十年台上字第二八四二號判決參照）。
三、本件公訴意旨認被告戊○○涉有右揭罪嫌，無非係以告證人丁○○之證述及八十
    六年度各類營利事業所得扣繳暨免扣繳憑單為其主要論據。訊據被告戊○○堅決
    否認有何行使業務上登載不實文書及逃漏捐之犯行，辯稱：伊於八十六年二月以
    前是負責人，負責現場業務，於同年三月已離職，未製作丁○○之扣繳憑單及申
    報宏大小吃店之營利事業所得稅，而故意逃漏稅捐，且丁○○底薪一萬三千元，
    八十六年做滿二月，共領二萬六千元，並無不實等語。
四、經查，本件被告固曾為宏大小吃店之負責人，惟於八十六年三月已離職，離職後
    由甲○○接任負責人，業據被告自承：宏大小吃店對外掛名可加麗，營利事業登
    記為宏大小吃店，股東是蘇義田，可加麗營業至八月份，由乙○○接手，仍延用
    宏大小吃店之營利事業登記等語在卷，並經證人甲○○到庭證稱：八十六年三月
    至七月任宏大小吃店負責人，前手是戊○○，後手是爐王自助美食，接手時縵莉
    已離職，員工之薪資扣繳憑單及宏大小吃店八十六年度之營利所得稅是隔年才申
    報等語，且證人乙○○結證述：八十六年十月盤下宏大小吃店，掛名負責人是丙○○，八十六年度的營利事業所得申報書上是蓋丙○○印章等語，及證人丙○○
    證陳：於八十六年十二月為宏大小吃店的掛名負責人，營利事業登記仍是宏大小
    吃店，對外營業掛名王自助美食，八十六年度營利事業所得申報書上之丙○○印
    章是伊沒錯，店內一切務均由乙○○管理，伊只掛名不負責任何工作等語互核屬
    實；復有高雄市政府建設局八十九年四月十九日八十九高市建設二字第一一五七
    四號函附宏大小吃店負責人為丙○○之營利業登記資料附卷，及財政部高雄市國
    稅局鹽埕稽徵所八十九年四月十四日財高國稅暨審字第八九００二六八三號函附
    蓋有負責人丙○○印文之宏大小吃店八十六年度營利事業所得稅結算申報書、資
    產負責表、八十六年度營業成本明細表、宏大小吃店財產目錄及投資人明細及分
    配盈餘表在卷可稽，足認被告已於八十六年三月離職，並未申報該店八十六年度
    之營利事業所得；況宏大小吃店八十六年度營利事業所得額經核定為虧損，且加
    計申報之丁○○薪資數額後仍未達營利事業所得稅課稅標準，此有財政部高雄市
    國稅局八十九年一月十二日財高國稅法字第八九００一九四０號函一紙附卷足憑
    ，是縱認宏大小吃店係基於逃漏稅捐之故意，而虛報丁○○之薪資，但既未造成
    逃漏稅捐之結果，乃僅止於未遂之階段，參諸前揭說明，亦與稅捐稽徵法第四十
    一條之犯罪構成要件有間，公訴人認有逃漏稅捐之犯行，亦容有誤會。另查丁○○於八十六年一、二月共領宏大小吃店薪資共二萬六千元（每月一萬三千元），
    有該店八十六年薪資扣繳統計表、薪津清冊在卷可稽，而丁○○於檢舉書記明八
    十六年未在宏大小吃店領二萬六千元，於偵查中又稱領薪至八十六年一月份止（
    月薪二萬元），於本院審理中又稱八十六年一月份沒在小吃店工作，八十六年一
    月份領半個月等情，嗣又提出證明書表示八十六年一、二月各領一萬三千，元共
    領二萬六千元，有其證明書附卷可按，其前後指述不一，所言自不能盡信，而為
    不利被告之認定。
五、綜上所述，被告戊○○於八十六年三月間起已非宏大小吃店之負責人，亦未申報
    該店八十六年度之營利事業所得稅，而八十六年一、二月丁○○確在該店工作二
    個月，況該店八十六年度之營利事業所得額經核定為虧損，縱加計短漏之所得額
    後仍無應納稅額，而未達逃漏稅捐之結果，是自難以被告曾為該店之負責人即遽
    以上開罪責相繩。此外，復查無其他積極證據足認被告確有公訴人所指之犯行，
    揆諸前揭判例意旨，不能證明被告犯罪，依法即應為無罪判決之諭知。
據上論斷，應依刑事訴訟法第三百零一條第一項前段，判決如主文。
本案經檢察官莊榮松到庭執行職務。
中      華      民      國    八十九    年      七      月    二十八    日
                               臺灣高雄地方法院刑事第三庭
                                   審判長法  官  宋明中
                                         法  官  古振暉
                                         法  官  柯彩燕
右正本證明與原本無異。
如不服本判決，應於判決送達後十日內，向本院提出上訴狀。
                                         書記官  楊真芬
中    華    民    國      八十九      年      八      月      二      日


司法院資訊處製作；財團法人民間司法改革基金會備份。
